臺灣臺中地方法院民事判決
111年度訴字第726號
原      告  侯俊安  

被      告  林宏陞  
訴訟代理人  趙建興律師
上列當事人間請求損害賠償事件，本院於民國111年10月28日言
詞辯論終結，判決如下：
    主      文
被告應給付原告新臺幣30萬元，及自民國111年3月19日起至清償
日止，按週年利率5％計算之利息。
原告其餘之訴駁回。
訴訟費用由被告負擔20％，餘由原告負擔。
本判決原告勝訴部分得假執行；但如被告以新臺幣30萬元為原告
預供擔保，得免為假執行。
原告其餘假執行之聲請駁回。
    事實及理由
壹、程序方面
    按訴狀送達後，原告不得將原訴變更或追加他訴，但擴張或
    減縮應受判決事項之聲明者，不在此限。不變更訴訟標的，
    而補充或更正事實上或法律上之陳述者，非為訴之變更或追
    加。民事訴訟法第255條第1項第3款、第256條分別定有明文
    。本件原告起訴聲明原為：「㈠命令撤除網路上明示及暗示
    之毀謗文章。㈡回復名譽：在臺灣牙醫界雜誌刊登三期及三
    大報（聯合、中國、自由）刊登三天澄清更正聲明及判決文
    。㈢精神賠償及營業損失（慰撫金）：被告應賠償原告新臺
    幣（下同）150萬元並自起訴狀繕本送達之翌日起至清償日
    止，按週年利率5％計算之利息。」（見本院卷第13頁），嗣
    變更所請求為：「㈠精神賠償及營業損失（慰撫金）：被告
    應賠償原告150萬元，並自起訴狀繕本送達之翌日起至清償
    日止，按週年利率5％計算利息。㈡回復名譽：在臺灣牙醫界
    雜誌刊登「一審判決全文」三期；及三大報（聯合報、中國
    時報、自由時報）刊登三天「一審案號及一審判決全文」澄
    清，刊登規格如下：⒈臺灣牙醫界一般頁-內頁全版（29.7*2
    1cm）兩頁，雜誌規格為直式菊8K，字體為細明體，字體大
    小為14。⒉聯合報A1報頭下，單版一單位4.95公分*6.8公分
    直；中國時報A1報頭下，雙版一單位寬6高7.7公分直；自由
    時報A1報邊，雙版一單位9.2*4.5cm 橫。㈢針對第㈠項聲明請
    准提供擔保宣告假執行。」，並撤回被告應刪除其於網路上
    發表之誹謗文章之聲明（見本院卷第311至313頁）。核其關
    於回復名譽部分前後之聲明，係基於妥適回復原告損害發生
    前名譽方法之變更，為更正及補充之陳述，及減縮應受判決
    事項之聲明，依上開說明，核無不合，程序上亦予許可。
貳、實體方面
一、原告主張：
　㈠被告因顳顎關節疼痛之問題，已至十幾家牙醫診所尋求診治
    ，其於民國107年5月間，至原告所經營之俊美牙醫診所就診
    ，原告以其顳顎關節疼痛症狀要做矯正，嗣後被告因不滿原
    告所提出之診療計畫，竟於107年12月至109年8月期間，在
    網路上以接續分段張貼文章之方式，以原告為「黑心牙醫」
    ，並以「牠騙我說我這顳顎關節疼痛症狀，要做矯正才會好
    」、「至於那位黑心牙醫 如果未來你有看到我這篇文章 希
    望你自己好好檢討自己言行不一 設計我要賺大錢的黑心行
    徑…」、「…你和另間最黑心花費費用最高…」、「那間牙醫
    診所名稱：俊美牙醫 牙醫姓名：侯俊安」、「今天這位牙
    醫侯俊安當初騙我說我這要矯正才會好」、「侯俊安你這樣
    行為算什麼醫師？？？是人嗎？？？」、「你如此貪婪 兒
    戲 馬虎 隨便談得上仁心仁術嗎？？？笑死人！！！俊美牙
    醫侯俊安 你如此言行前後不一 趁人之危 設計 誘導 呼嚨 
    算什麼醫師？？？我認識的撿回收的老婆婆 老先生德性上
    都大大勝過你… 」、「黑心牙醫侯俊安 你如此輕賤貪婪病
    人生命財產 你算什麼醫師？？？是人嗎？？？你怎麼都不
    公開你學歷科系？？？你是牙醫系嗎？？？」、「本人要昭
    告天下 俊美牙醫侯俊安是黑心牙醫」等文字，散布誹謗原
    告及原告牙醫診所之聲譽，表示原告係只顧賺錢且會欺瞞患
    者之牙醫，而指摘足以貶損原告在社會上之人格及聲譽地位
    之事。原告受此不法侵害，造成原告診所的聲譽及業績受損
    ，原告身心均痛苦異常受創極重，並因此增加100萬元之營
    業成本，爰依民法第18條、第184條及第195條規定提起本件
    訴訟，請求被告賠償100萬元之營業損失及50萬元之慰撫金
    ，並請求被告應以刊登本判決全文之方式回復原告名譽等語
    。
　㈢並聲明：⒈被告應給付原告150萬元，並自起訴狀繕本送達之
    翌日起至清償日止，按週年利率5％計算之利息。⒉回復名譽
    ：在臺灣牙醫界雜誌刊登「一審判決全文」三期；及三大報
    （聯合報、中國時報、自由時報）刊登三天「一審案號及一
    審判決全文」澄清，刊登規格如下：⑴臺灣牙醫界一般頁-內
    頁全版（29.7*21cm）兩頁，雜誌規格為直式菊8K，字體為
    細明體，字體大小為14。⑵聯合報A1報頭下，單版一單位4.9
    5公分*6.8公分直；中國時報A1報頭下，雙版一單位寬6高7.
    7公分直；自由時報A1報邊，雙版一單位9.2*4.5cm 橫。⒊針
    對第⒈項聲明請准提供擔保宣告假執行。
二、被告則以：
  ㈠回復名譽部分：被告緣因顳顎關節疼痛，影響生活作息甚鉅
    ，詢問十餘家牙科診所後，原告建議被告做顳顎關節矯正，
    過程中不拔牙，於被告先交20萬元訂金後，簽約時才發現會
    拔牙，且全部矯正療程需花費60至70萬元，被告認為被騙，
    且相較於顳顎關節疼痛，另找到一位牙醫以「墊高」即大幅
    改善疼痛問題，花費極微，遂將自身經驗散布，以免他人受
    騙上當。此涉及被告對原告醫德之評價，與公共利益無涉，
    原告要求刊登牙醫雜誌三期及三大報三天以回復名譽部分，
    顯然不合比例原則。
  ㈡精神賠償及營業損失150萬元部分：
　⒈營業損失：原告應依舉證責任原則證明被告之行為與其牙醫
    診所營業損失之相當因果關係，且需提出具體證據證明而非
    泛言損失，否則近二年各行各業所受COVID-19新冠肺炎引致
    之停業、休業能否謂與被告之行為有直接關連，及牙醫診所
    大量開設競爭激烈，及臺中市「供五停二」分區限水造成牙
    醫診所休診、業績下降均為成因，否則徒託空言，不足為採
    。
  ⒉慰撫金部分：原告除應證明其受損外，其慰撫金之請求顯屬
    過高而無足採等語，以資抗辯。
　㈢答辯聲明：⒈原告之訴及假執行之聲請均駁回。⒉如受不利益
    判決，願供擔保，請准宣告免為假執行。
三、得心證之理由
  ㈠被告於上揭時間，散布上揭損害原告名譽之文字等情，據原
    告提出本院刑事庭110年度易字第1126號刑事判決、臺灣高
    等法院臺中分院110年度上易字第996號刑事判決為證（見本
    院卷第17-47頁），並經本院調取上開案件卷宗核閱屬實，
    且為被告所不爭執（見本院卷第166頁），原告此部分之主
    張，自堪信為真實。被告以上揭方式侵害原告名譽權，自應
    負損害賠償之責。
  ㈡損害賠償之範圍：
  ⒈原告主張其因被告上揭行為，增加營業成本100萬元，並提出
    網路廣告支出合約書為證（見本院卷第125-161頁），原告
    未能舉證被告上揭行為造成其經營之診所營業損失之數額為
    何，亦難認上揭廣告費用支出，與被告之行為間有因果關係
    ，此部分之主張尚難採認。
  ⒉按不法侵害他人之身體、健康、名譽、自由、信用、隱私、
    貞操，或不法侵害其他人格法益而情節重大者，被害人雖非
    財產上之損害，亦得請求賠償相當之金額。其名譽被侵害者
    ，並得請求回復名譽之適當處分。民法第195條第1項定有明
    文。原告請求慰撫金50萬元，及請求被告以聲明第2項之方
    式刊登本判決文，茲分述如下：
  ①慰撫金部分：按慰撫金之賠償須以人格權遭遇侵害，使精神
    上受有痛苦為必要，其核給之標準固與財產上損害之計算不
    同，然非不可斟酌雙方身份資力與加害程度，及其他各種情
    形核定相當之數額（最高法院51年台上字第223號裁判意旨
    參照）。查兩造之學經歷及收入狀況業據兩造於本院準備程
    序中陳明在卷（見本院卷第167頁），並經本院調閱兩造稅
    務電子閘門財產所得調件明細表核閱屬實（見本院卷證物袋
    ），則本院審酌被告係故意以散布文字誹謗之方式侵害原告
    名譽，及兩造之身分、地位、經濟能力及原告所受之名譽損
    害等一切情狀，認上訴人請求被上訴人賠償30萬元之精神慰
    撫金，應屬適當，逾此部分，尚非可取。
  ②回復名譽部分：按名譽被侵害者，依民法第195條第1項後段
    規定，固得請求回復名譽之適當處分，惟所謂適當之處分，
    係指該處分在客觀上足以回復被害人之名譽且未逾必要之範
    圍者而言。關於回復之方法及範圍如何方為適當，法院應斟
    酌被害人之身分、地位、被害程度等情況而定（最高法院11
    0年度台上字第3003號裁判意旨參照）。本院審酌被告散布
    之文字固有侵害原告名譽，然其係於他人部落格文章下方留
    言處發表，所造成之侵害程度有限，是原告所受損害，以賠
    償慰撫金之方式及本院判決之宣示，應已足填補之，尚無以
    於臺灣牙醫界雜誌及報紙刊登判決書之方式回復原告名譽之
    必要。
  ㈢末按給付無確定期限者，債務人於債權人得請求給付時，經
    其催告而未為給付，自受催告時起，負遲延責任，其經債權
    人起訴而送達訴狀，或依督促程序送達支付命令，或為其他
    相類之行為者，與催告有同一之效力；遲延之債務，以支付
    金錢為標的者，債權人得請求依法定利率計算之遲延利息。
    但約定利率較高者，仍從其約定利率；應付利息之債務，其
    利率未經約定，亦無法律可據者，週年利率為百分之5，民
    法第229條第2項、第233條第1項、第203條分別定有明文。
    本件原告對被告之請求權，係以支付金錢為標的，且屬無確
    定期限之給付，被告應受原告催告後仍未給付，始負遲延責
    任。原告茲以起訴狀繕本送達被告進行催告，被告於111年3
    月18日合法收受起訴狀繕本後（見本院卷第59頁送達證書）
    ，迄未給付，應自送達翌日起負遲延責任。準此，原告請求
    加計自起訴狀繕本送達翌日即111年3月19日起至清償日止，
    按週年利率5％計算之法定遲延利息，核無不合。
四、綜上所述，原告依侵權行為之法律關係，請求被告給付30萬
    元，及自111年3月19日起至清償日止，按週年利率5％計算之
    利息，為有理由，應予准許；逾此範圍之請求，為無理由，
    應予駁回。
五、本件係所命給付金額，未逾50萬元之判決，爰依職權宣告假
    執行，並依被告聲請酌定相當擔保金額，宣告被告得供擔保
    免為假執行。至原告敗訴部分，其假執行之聲請則失所附麗
    ，應併予駁回。
六、本件事證已臻明確，兩造其餘主張及舉證，核與判決結果無
    影響，爰不逐一論斷，附此敘明。
七、訴訟費用負擔之依據：民事訴訟法第79條。
中　　華　　民　　國　　111 　年　　11　　月　　25　　日
                  民事第五庭  審判長法  官  陳文爵
                                    法  官  施懷閔
                                    法　官　陳昱翔
以上正本係照原本作成。
如不服本判決，應於判決書正本送達翌日起20日內，向本院提出
聲明上訴狀，並按他造人數檢附繕本。如委任律師提起上訴者，
應一併繳納上訴裁判費。
中　　華　　民　　國　　111 　年　　11　　月　　25　　日
                                    書記官  張卉庭